【裁判字號】    89,交聲,111
【裁判日期】    900502
【裁判案由】    聲明異議
【裁判全文】
臺灣嘉義地方法院交通事件裁定                    八十九年度交聲字第一一一號
    異  議  人
    即受處分人  倡利交通有限公司
    代  表  人  乙○○
右列異議人因違反道路交通管理處罰條例案件，對於交通部公路局嘉義區監理所於民
國八十九年十一月二十二日所為之處分（嘉監五字第車裁七○─Ｚ00000000
號），聲明異議，本院裁定如左：
    主  文
異議駁回。
    理  由
一、本件處分意旨略以：受處分人即異議人倡利交通有限公司（下稱倡利公司）所有
    車號五Ｋ－七九一號營業曳引車聯結ＹＯ－四九號半拖車，由異議人僱用司機趙
    文煌駕駛該營業貨運曳引車，於民國八十九年十月二十四日凌晨二時四十分許，
    裝載砂石行經國道一號南向二四七公里處，經內政部警政署國道公路警察局第四
    警察隊攔車稽查，並會同駕駛人丈量該車裝載砂石內框長九‧三公尺、寬二‧三
    六公尺，高０‧七八公尺，核算為十七‧一立方公尺，超出核載十四‧七立方公
    尺，超載二‧四立方公尺，內政部警政署國道公路警察局第四警察隊乃製發舉發
    違反道路交通管理事件通知單，原處分機關交通部公路局嘉義區監理所並於八十
    九年十一月二十二日以嘉監五字第車裁七○─Ｚ00000000號裁決書為裁
    決之處分，處罰鍰新台幣（下同）三千元，並記汽車違規紀錄一次；聲明異議意
    旨則以：受處分人即異議人倡利公司所有車號五Ｋ－七九一號曳引車聯結ＹＯ－
    四九號半拖車，由異議人僱用司機趙文煌駕駛該營業貨運曳引車，於八十九年十
    月二十四日凌晨二時四十分許，裝載砂石行經國道一號南向二四七公里處，經內
    政部警政署國道公路警察局第四警察隊攔車稽查，由員警製發舉發違反道路交通
    管理事件通知單，原處分機關交通部公路局嘉義區監理所並於八十九年十一月二
    十二日以嘉監五字第車裁七○─Ｚ00000000號裁決書為罰鍰三千元，並
    記汽車違規紀錄一次之處分，然上開車號五Ｋ－七九一號營業曳引車聯結ＹＯ－
    四九號半拖車，係領有砂石標示車之車輛，裝載砂石均依監理機關所規定法令下
    營運，並未有違規超載之事實，且該車為夜間驗斗可能量高有誤差云云。
二、按貨車之裝載，不得超過核定之總重量；聯結車輛之裝載，其拖車之總重量不得
    超過核定之重量；貨車行駛高速公路，如裝載砂石等粒狀物品，除應嚴密覆蓋外
    ，並不得超出車廂高度；道路交通安全規則七十九條第一項第一款、第八十一條
    第二款、高速公路交通管制規則第十八條第一項第一款分別定有明文；又貨車裝
    載時，其裝載貨物不得超過核定之總重量或超過規定之長度、寬度、高度，違反
    者，處以新台幣三千元以上九千元以下罰緩，並記汽車違規紀錄一次；道路交通
    管理處罰條例第二十九條亦定有明文。
三、經查：
（一）本件異議人即受處分人所有上開半拖車，於八十九年十月二十四日凌晨二時四
      十分許，裝載砂石行經國道一號南向二四七公里處，因該車裝載砂石內框長九
      ‧三公尺、寬二‧三六公尺，高０‧七八公尺，核算為十七‧一立方公尺，超
      出核載十四‧七立方公尺，超載二‧四立方公尺之事實，業據證人即本件攔檢
      人員內政部警政署國道公路警察局第四警察隊警員甲○○到庭證述綦詳，並有
      八十九年十一月十五日公警國四刑字第一二七一二號函在卷可證。
（二）又車號ＹＯ－四九號半拖車，經主管監理機關所核准該車之容積為貨廂內框長
      九三０公分、寬二三六公分、高六七公分之事實，有該拖車車籍查詢資料影本
      一份在卷可按，其內框長度、寬度、高度固符合主管監理機關所核准該車之容
      積規定，然本件車號五Ｋ－七九一號曳引車聯結ＹＯ－四九號半拖號拖車於遭
      警查獲當時確有經過過磅，且過磅後仍會同司機至車頂丈量三次並計算平均值
      始舉發乙情，除據證人甲○○於本院調查時證述屬實外，亦經證人即當時駕駛
      上開曳引車之司機趙文煌於本院調查時自承在卷，則其當時裝載砂石之高度，
      顯已逾越上開主管監理機關所核准該車之容積規定，而屬違規情形，應屬無疑
      。
（三）而異議人另主張其所有之上開五Ｋ－七九一號曳引車聯結ＹＯ－四九號半拖車
      於八十九年十一月九日下午三時四十分許，亦裝載砂石行經上揭地點，經內政
      部警政署國道公路警察局第四警察隊攔車稽查，並會同駕駛人丈量該車裝載砂
      石內框長九‧三公尺、寬二‧三六公尺，高０‧七公尺，核算為十五‧三立方
      公尺，超出核載十四‧七立方公尺，超載○‧六立方公尺，內政部警政署國道
      公路警察局第四警察隊乃製發公警局交字第Ｚ00000000號舉發違反道
      路交通管理事件通知單，原處分機關交通部公路局嘉義區監理所並於八十九年
      十一月十七日以八九嘉監五違第○九四九七號函同意異議人應於八十九年十一
      月三十日前將上開半拖車駛至該所進行臨時檢驗，異議人乃於八十九年十一月
      二十日將該半拖車駛至該所臨時檢驗合格，業同意免罰結案等情，固有交通部
      公路局嘉義區監理所八十九年十二月二十九日八九嘉監五違第一一一九二號函
      附卷可查。惟查，交通部公路局嘉義區監理所就有關砂石車超載違規裁罰標準
      ，係依據交通部八十五年五月九日交路八五字第○○二七二九號函中「裝載砂
      石、土方之傾卸式車輛登領砂石車標示牌及超載取締作業規定」與六十二年十
      月三十日交通部路政司第二次公路監理座談會第九項決議事項函辦理－其容許
      誤差均為二％；是上開第Ｚ00000000號違規案，警方丈量ＹＯ－四九
      號半拖車裝載細砂內框長九、三公尺，寬二、三六公尺，高平均○、七公尺，
      其裝載容積為九、三公尺乘二、三六公尺乘○、七公尺減去凸出物（二公尺乘
      一、一六公尺乘○、二公尺）等於一四、八九九六立方公尺，該車容許裝載一
      四、七立方公尺，超載○、一九九六立方公尺（一四、八九九六立方公尺減去
      一四、七立方公尺）約一、三五％，該所為顧及警方丈量時之誤差，乃將第Ｚ
      00000000號違規案同意異議人於八十九年十一月三十日前至該所臨時
      檢驗合格後同意免罰結案；至本件第Ｚ00000000號違規案，警方丈量
      ＹＯ－四九號半拖車裝載砂石內框長九、三公尺，寬二、三六公尺，高○、七
      八公尺（丈量貨物前、中、後三點平均值），其裝載容積為九、三公尺乘二、
      三六公尺乘○、七八公尺減去凸出物（二公尺乘一、一六公尺乘○、二公尺）
      等於一六、六五五四四立方公尺，該車容許裝載一四、七立方公尺，超載一、
      九五五四四立方公尺（一六、六五五四四立方公尺減去一四、七立方公尺）約
      一三、三％，是本件與上開異議人所受免罰案件之裝載砂石之高度不同乙情，
      有交通部公路局嘉義區監理所九十年四月二十七日九○嘉監五違第○五○四五
      號函附卷可稽，則兩案砂石所載高度明顯不同，要難僅憑異議人前受之免罰案
      即謂本件應為相同之處理，附此敘明。
（四）綜上所述，異議人所屬車號五Ｋ－七九一號曳引車聯結ＹＯ－四九號半拖車，
      於查獲當時所裝載之砂石已超過核定之裝載標準，已臻明確，原處分機關嘉義
      區監理所據以援引前開規定，裁處異議人自收受裁決書次日起十五日內，應繳
      納罰鍰三千元，並記汽車違規紀錄一次等情，並無不當；本件異議為無理由，
      應予駁回。
四、據上論斷，應依道路交通案件處理辦法第十九條，裁定如主文。
中      華      民      國    九十      年      五      月      二      日
          臺灣嘉義地方法院交通法庭
                                        法  官  黃  仁  勇
右正本證明與原本無異。
如不服本裁定，應於裁定送達後五日內向本院提出抗告狀（應附繕本）。
中      華      民      國    九十      年      五      月      四      日
                                        書記官  呂  權  芳


司法院資訊處製作；財團法人民間司法改革基金會備份。
